---
title: "ABSTRACT"
output: html_document
date: "2025-04-25"
---
```{r, include=FALSE}
# Configurar las opciones globalmente para todo el documento
knitr::opts_chunk$set(echo = FALSE, warning = FALSE, message = FALSE)
```

```{r}
library(ggplot2)
library(dplyr)
library(plotly)
library(kableExtra)
library(haven)
library(reactable)
library(grid)
library(gridExtra)
library(patchwork)
library(paletteer)
library(haven)
library(tidyr)
library(DT)
library(crosstalk)
library(lubridate) 
library(data.table)
library(arrow)
library(scales)
library(forcats)
library(stringr)
library(purrr)
library(ggrepel)
library(gt)

c <- c(
  "#cce7df",  
  "#93a29e",
  "#b7ded2",  
  "#a4c7bd",  
  "#92b1a8",  
  "#809b93",
  "#bfb5b2" ,
  "#6d857e",  
  "#5b6f69",  
  "#495854" ,"#bfb5b2" ,"#cce7df","#92b1a8","#495854" , "#a4c7bd")


```

```{r, eval = FALSE}

ruta_base <- "E:/EMBARAZO/PREGVAL/1-DATOS/3-PROCESADOS/07_GAIA/07j_gaia_non_standard/"

# Crear una lista con los nombres de los archivos de cada año (2009-2021)
archivos <- paste0(ruta_base, "year_pres_fact_rele=", 2009:2021, "/part-0.parquet")



# load pregnancies-----------------------------------------------------------
pregnancies_cohort <- readRDS("E:/EMBARAZO/PREGVAL/1-DATOS/3-PROCESADOS/pregnancy_algorithm/pregnancies_cohort_table_6m_lookback.RDS") |> 
  # obtain pregnancies from 01-07-2009
  tidylog::filter(fecha_inicio >= ymd("2009-07-01")) |>
  distinct()


gaia_pq <- archivos |>
  lapply(read_parquet) |>  # Leer cada archivo
  bind_rows() 

#ver faltantes de atc_cod pero prin_atc_cod tb
# Define periods


# create "embarazos"-------------------------------------------------------
embarazos <- pregnancies_cohort |> rename(embarazo_id=pregnancy_id) 

# total number of pregnancies
n_embarazos <- embarazos |> 
  tidylog::distinct(embarazo_id) |> nrow()

# number of pregnancies reaching second trimester
n_embarazos_2t <- embarazos |> 
  tidylog::filter(duration > 97) |> 
  distinct(embarazo_id) |> nrow()

# number of pregnancies reaching third trimester
n_embarazos_3t <- embarazos |> 
  tidylog::filter(duration > 195) |> 
  distinct(embarazo_id) |> nrow()

# create trimesters
embarazos_trimestres <- embarazos |> 
  mutate(
    # 13wks before
    fecha_inicio_13s_antes = fecha_inicio %m-% weeks(13),
    fecha_fin_13s_antes = fecha_inicio %m-% days(1),
    # first trim
    fecha_inicio_1t = fecha_inicio,
    fecha_fin_1t = if_else(
      fecha_fin >= fecha_inicio %m+% days(97),
      fecha_inicio %m+% days(97), fecha_fin),
    # second trim     
    fecha_inicio_2t = if_else(
      fecha_fin >= fecha_inicio %m+% days(98),
      fecha_inicio %m+% days(98), NA_Date_),
    fecha_fin_2t = if_else(
      fecha_fin >= fecha_inicio %m+% days(98),
      pmin(fecha_inicio %m+% days(195), fecha_fin), NA_Date_),
    # third trim
    fecha_inicio_3t = if_else(
      fecha_fin >= fecha_inicio %m+% days(196),
      fecha_inicio %m+% days(196), NA_Date_),
    fecha_fin_3t = if_else(
      fecha_fin >= fecha_inicio %m+% days(196),
      fecha_fin, NA_Date_),
    # 13wks after
    fecha_inicio_13s_despues = fecha_fin %m+% days(1),
    fecha_fin_13s_despues = fecha_fin %m+% weeks(13)
  )






start.time <- Sys.time() 
gaia_embarazos <- gaia_pq |> #aquí se queda con las recetas de las embarazadas que están dentro de cada embarazo 
  select(sip, receta_id, atc_cod, prin_act_cod, pres_farma_cod, 
         estado_receta, tipo_receta, fecha_receta, pres_farma_desc) |> 
  collect() |> 
  inner_join(embarazos_trimestres, by = "sip", relationship = "many-to-many") |> 
  filter(fecha_receta >= fecha_inicio %m-% weeks(13), 
           fecha_receta <= fecha_fin %m+% weeks(13))
end.time <- Sys.time()
time.taken <- round(end.time-start.time,2)

#sacamos el año 
gaia_embarazos <- gaia_embarazos %>%
  mutate(año = year(fecha_receta))

#unimos al maestro para tener el ATC_COD bueno
ruta_archivo <- "E:/VID/V1/1-DATOS/3-PROCESADOS/Masters/maestro_gaia.dta"
maestro_atc <- read_dta(ruta_archivo)


# combinamos los datasets y actualizar la columna atc_cod y prin_act_cod que tb faltan 
gaia_embarazos_atc <- gaia_embarazos %>%
  tidylog::left_join(maestro_atc, by = c("año", "pres_farma_cod")) %>%
  mutate(atc_cod = ifelse(!is.na(atc_cod.y), atc_cod.y, atc_cod.x)) %>%
  select(-atc_cod.x, -atc_cod.y)%>%
  mutate(prin_act_cod = ifelse(!is.na(prin_act_cod.y), prin_act_cod.y, prin_act_cod.x)) %>%
  select(-prin_act_cod.x, -prin_act_cod.y)



gaia_embarazos_disp <- gaia_embarazos_atc |>
  filter(tipo_receta != "prescription") |>
  mutate(periodo_exposicion = case_when(
    dplyr::between(fecha_receta, fecha_inicio_13s_antes, fecha_fin_13s_antes) ~ 0,
    dplyr::between(fecha_receta, fecha_inicio_1t, fecha_fin_1t) ~ 1,
    dplyr::between(fecha_receta, fecha_inicio_2t, fecha_fin_2t) ~ 2,
    dplyr::between(fecha_receta, fecha_inicio_3t, fecha_fin_3t) ~ 3,
    dplyr::between(fecha_receta, fecha_inicio_13s_despues, fecha_fin_13s_despues) ~ 4))

write.csv(gaia_embarazos_disp, "E:/VID/V1/2-SCRIPTS/Jezabel/intermedio.csv", row.names = FALSE)
#gaia_embarazos_disp=read.csv("E:/VID/V1/2-SCRIPTS/Jezabel/intermedio.csv")
```

 
añadimos embarazadas sin farmacia:
```{r}
gaia_embarazos_disp=read.csv("E:/VID/V1/2-SCRIPTS/Jezabel/intermedio.csv") #ya tiene filtrado las recetas para los periodos solo y añadidos los atc_cod
gaia_embarazos_disp= gaia_embarazos_disp%>%
  filter(!(via_desc == "OTRAS VIAS" & atc_cod != "N02AB"))


pregnancies_cohort=pregnancies_cohort%>%rename(embarazo_id=pregnancy_id)

diferencia <- setdiff(pregnancies_cohort$embarazo_id, gaia_embarazos_disp$embarazo_id)

pregnancies_cohort_not_match <- pregnancies_cohort %>%
  filter(embarazo_id %in% diferencia)

gaia_embarazos_disp$fecha_inicio <- as.POSIXct(gaia_embarazos_disp$fecha_inicio, format = "%Y-%m-%d", tz = "UTC")
gaia_embarazos_disp$fecha_fin <- as.POSIXct(gaia_embarazos_disp$fecha_fin, format = "%Y-%m-%d", tz = "UTC")

pregnancies_cohort_not_match$duration <- as.difftime(pregnancies_cohort_not_match$duration, units = "days")
gaia_embarazos_disp$duration <- as.difftime(gaia_embarazos_disp$duration, units = "days")

pregnancies_cohort_not_match$value <- as.character(pregnancies_cohort_not_match$value)

gaia_embarazos_disp$fecha_calculo <- as.Date(gaia_embarazos_disp$fecha_calculo)
pregnancies_cohort_not_match$fecha_calculo <- as.Date(pregnancies_cohort_not_match$fecha_calculo)
gaia_embarazos_disp$fecha_nacimiento <- as.Date(gaia_embarazos_disp$fecha_calculo)
pregnancies_cohort_not_match$fecha_nacimiento <- as.Date(pregnancies_cohort_not_match$fecha_calculo)

gaia_embarazos_disp$exclusion_risk_0 <- as.character(gaia_embarazos_disp$exclusion_risk_0)

gaia_embarazos_comp <- bind_rows(gaia_embarazos_disp, pregnancies_cohort_not_match)

gaia_embarazos_hiper_comp = gaia_embarazos_comp %>% filter(m_hypertension==1)
write.csv(gaia_embarazos_hiper_comp, "E:/VID/V1/2-SCRIPTS/Jezabel/gaia_embarazos_hiper_comp.csv", row.names = FALSE)
#guardamos para en el análisis cargar directamente solo embarazos hipertensos

```

## Imputados por tipo
```{r}
pregnancies_cohort <- readRDS("E:/EMBARAZO/PREGVAL/1-DATOS/3-PROCESADOS/pregnancy_algorithm/pregnancies_cohort_table_6m_lookback.RDS") |> 
  # obtain pregnancies from 01-07-2009
  tidylog::filter(fecha_inicio >= ymd("2009-07-01")) 

table(pregnancies_cohort$imputed, pregnancies_cohort$tipo_fin)

pregnancies_cohort_hiper = pregnancies_cohort %>% filter(m_hypertension==1)
table(pregnancies_cohort_hiper$imputed, pregnancies_cohort_hiper$tipo_fin)
```
Para ver el numero de con almenos 1 prescripción: (no quitamos la prescripcion como arriba):
```{r}
gaia_embarazos_presc <- gaia_embarazos_atc |>
  mutate(periodo_exposicion = case_when(
    dplyr::between(fecha_receta, fecha_inicio_13s_antes, fecha_fin_13s_antes) ~ 0,
    dplyr::between(fecha_receta, fecha_inicio_1t, fecha_fin_1t) ~ 1,
    dplyr::between(fecha_receta, fecha_inicio_2t, fecha_fin_2t) ~ 2,
    dplyr::between(fecha_receta, fecha_inicio_3t, fecha_fin_3t) ~ 3,
    dplyr::between(fecha_receta, fecha_inicio_13s_despues, fecha_fin_13s_despues) ~ 4))
```


Para ver almenos 1 presc y disp en periodos 1:3 
```{r}
gaia_embarazos_1_3=gaia_embarazos_presc %>% filter(periodo_exposicion%in%1:3)
gaia_embarazos_1_3=gaia_embarazos_1_3 %>%
  filter(!(via_desc == "OTRAS VIAS" & atc_cod != "N02AB"))
```
```{r}
prescritos = gaia_embarazos_1_3 %>% filter(tipo_receta == 'prescription'|tipo_receta=='both')
num_pres = prescritos %>% distinct(embarazo_id)
num_pres_mujeres = prescritos %>% distinct(sip)
dispensados = gaia_embarazos_1_3 %>% filter(tipo_receta == 'billing'|tipo_receta=='both')
num_disp = dispensados %>% distinct(embarazo_id)
num_disp_mujeres =dispensados %>% distinct(sip)
```



## Resumen y comparaciones
 

Dentro de las mujeres con HC, comparación de las características basales  entre las tratadas y las no tratadas durante el embarazo.


```{r}
gaia_embarazos_hiper_comp = gaia_embarazos_comp %>% filter(m_hypertension==1)
num=gaia_embarazos_hiper_comp %>% distinct(embarazo_id)

cat('De los', nrow(pregnancies_cohort),'embarazos,',nrow(num),'son embarazos con hipertensión\n', 
    sep = " ")

gaia_embarazos_hiper_count= gaia_embarazos_hiper_comp %>% filter(substr(atc_cod, 1, 3) %in% c("C02", "C03", "C07", "C08", "C09")) %>% filter(periodo_exposicion %in% 1:3)
cat('De los',nrow(num),'embarazos con hipertensión, hay',length(unique(gaia_embarazos_hiper_count$embarazo_id)),'embarazos tratados con antihipertensivos en los periodos 1:3 ')
```


```{r}
#edad media

media_trat <- gaia_embarazos_hiper_comp %>%
  filter(substr(atc_cod, 1, 3) %in% c("C02", "C03", "C07", "C08", "C09")) %>% filter(periodo_exposicion %in% 1:3 ) %>%
  distinct(embarazo_id, .keep_all = TRUE) %>%  # Elimina duplicados de embarazo_id para que no cuenten más de nuna vez
  summarise(media_edad = mean(age, na.rm = TRUE))

#nos quedamos ocn los embarazos tratados para quitarlos después
embarazos_tratados <- gaia_embarazos_hiper_comp %>%
  filter(substr(atc_cod, 1, 3) %in% c("C02", "C03", "C07", "C08", "C09")) %>% filter(periodo_exposicion %in% 1:3 ) %>%
  distinct(embarazo_id)  # Solo los ID sin duplicar

# Filtrar los embarazos NO tratados
media_no_trat <- gaia_embarazos_hiper_comp %>%
  filter(!embarazo_id %in% embarazos_tratados$embarazo_id) %>% 
  distinct(embarazo_id, .keep_all = TRUE)%>%  
  summarise(media_edad = mean(age, na.rm = TRUE))

cat('media edad embarazos tratados')
print(media_trat$media_edad)
cat('media edad embarazos no tratados')
print(media_no_trat$media_edad)
```

```{r}
gaia_comparison_table <- gaia_embarazos_hiper_comp |>
  group_by(sip, fecha_inicio) |>
  mutate(
    HC_tratada = any(substr(atc_cod, 1, 3) %in% c("C02", "C03", "C07", "C08", "C09") & periodo_exposicion %in% 1:3),  # Identificar si hay tratamiento
    HC_category = case_when(
      HC_tratada ~ "HC tratada",
      TRUE ~ "HC no tratada"
    )
  ) |>
  ungroup() |>  # Desagrupamos para evitar errores en el siguiente agrupamiento
  group_by(m_diabetes, HC_category) |>
  summarise(
    N = n_distinct(paste(embarazo_id)),  # Contar embarazos únicos
    .groups = "drop"
  ) |>
  # Calcular el porcentaje dentro de cada categoría de tratadas/no tratadas
  group_by(HC_category) |>
  mutate(
    Percent = round((N / sum(N)) * 100, 2)
  ) |>
  ungroup()

# Transformar la tabla a formato ancho para mejor visualización
gaia_comparison_table_wide <- gaia_comparison_table |>
  pivot_wider(
    names_from = HC_category,
    values_from = c(N, Percent),
    names_sep = "_"
  )

# Agregar los totales generales a la tabla
gaia_comparison_table_wide <- gaia_comparison_table_wide |>
  mutate(
    N_Total = rowSums(across(starts_with("N_"))),  # Sumar todas las columnas que empiezan con "N_"
    Percent_Total = round((N_Total / sum(N_Total)) * 100, 2)  # Calcular el porcentaje total
  )

# Ajustar nombres de columnas para evitar problemas
colnames(gaia_comparison_table_wide) <- make.names(colnames(gaia_comparison_table_wide))

# Crear la tabla con formato GT
gaia_comparison_table_wide |>  
  gt() |>
  fmt_markdown(columns = everything()) |>
  cols_label(
    m_diabetes = "DIABETES",
    N_HC.tratada = "N",
    Percent_HC.tratada = "Percent",
    N_HC.no.tratada = "N",
    Percent_HC.no.tratada = "Percent",
    N_Total = "N",
    Percent_Total = "Percent"
  ) |>
  tab_spanner(
    label = "HC tratada",
    columns = c(N_HC.tratada, Percent_HC.tratada)
  ) |>
  tab_spanner(
    label = "HC no tratada",
    columns = c(N_HC.no.tratada, Percent_HC.no.tratada)
  ) |>
  tab_spanner(
    label = "Totales generales",
    columns = c(N_Total, Percent_Total)
  ) |>
  fmt_number(
    drop_trailing_zeros = TRUE,
    columns = everything()
  )





# EXCLUSION RISK

gaia_embarazos_hiper_exc=gaia_embarazos_hiper_comp%>%filter(exclusion_risk!='no information available')

gaia_comparison_table <- gaia_embarazos_hiper_exc |>
  group_by(sip, fecha_inicio) |>
  mutate(
    HC_tratada = any(substr(atc_cod, 1, 3) %in% c("C02", "C03", "C07", "C08", "C09") & periodo_exposicion %in% 1:3),  # Identificar si hay tratamiento
    HC_category = case_when(
      HC_tratada ~ "HC tratada",
      TRUE ~ "HC no tratada"
    )
  ) |>
  ungroup() |>  # Desagrupamos para evitar errores en el siguiente agrupamiento
  group_by(exclusion_risk, HC_category) |>
  summarise(
    N = n_distinct(paste(embarazo_id)),  # Contar embarazos únicos
    .groups = "drop"
  ) |>
  # Calcular el porcentaje dentro de cada categoría de tratadas/no tratadas
  group_by(HC_category) |>
  mutate(
    Percent = round((N / sum(N)) * 100, 2)
  ) |>
  ungroup()

# Transformar la tabla a formato ancho para mejor visualización
gaia_comparison_table_wide <- gaia_comparison_table |>
  pivot_wider(
    names_from = HC_category,
    values_from = c(N, Percent),
    names_sep = "_"
  )

# Agregar los totales generales a la tabla
gaia_comparison_table_wide1 <- gaia_comparison_table_wide |>
  mutate(
    N_Total = rowSums(across(starts_with("N_"))),  # Sumar todas las columnas que empiezan con "N_"
    Percent_Total = round((N_Total / sum(N_Total)) * 100, 2)  # Calcular el porcentaje total
  )

# Ajustar nombres de columnas para evitar problemas
colnames(gaia_comparison_table_wide1) <- make.names(colnames(gaia_comparison_table_wide1))

# Crear la tabla con formato GT
gaia_comparison_table_wide1 |>  
  gt() |>
  fmt_markdown(columns = everything()) |>
  cols_label(
    exclusion_risk = "EXCLUSION RISK ",
    N_HC.tratada = "N",
    Percent_HC.tratada = "Percent",
    N_HC.no.tratada = "N",
    Percent_HC.no.tratada = "Percent",
    N_Total = "N",
    Percent_Total = "Percent"
  ) |>
  tab_spanner(
    label = "HC tratada",
    columns = c(N_HC.tratada, Percent_HC.tratada)
  ) |>
  tab_spanner(
    label = "HC no tratada",
    columns = c(N_HC.no.tratada, Percent_HC.no.tratada)
  ) |>
  tab_spanner(
    label = "Totales generales",
    columns = c(N_Total, Percent_Total)
  ) |>
  fmt_number(
    drop_trailing_zeros = TRUE,
    columns = everything()
  )




# ALCOHOL

gaia_comparison_table <- gaia_embarazos_hiper_comp |>
  group_by(sip, fecha_inicio) |>
  mutate(
    HC_tratada = any(substr(atc_cod, 1, 3) %in% c("C02", "C03", "C07", "C08", "C09") & periodo_exposicion %in% 1:3),  # Identificar si hay tratamiento
    HC_category = case_when(
      HC_tratada ~ "HC tratada",
      TRUE ~ "HC no tratada"
    )
  ) |>
  ungroup() |>  # Desagrupamos para evitar errores en el siguiente agrupamiento
  group_by(m_alcohol, HC_category) |>
  summarise(
    N = n_distinct(paste(embarazo_id)),  # Contar embarazos únicos
    .groups = "drop"
  ) |>
  # Calcular el porcentaje dentro de cada categoría de tratadas/no tratadas
  group_by(HC_category) |>
  mutate(
    Percent = round((N / sum(N)) * 100, 2)
  ) |>
  ungroup()

# Transformar la tabla a formato ancho para mejor visualización
gaia_comparison_table_wide <- gaia_comparison_table |>
  pivot_wider(
    names_from = HC_category,
    values_from = c(N, Percent),
    names_sep = "_"
  )

# Agregar los totales generales a la tabla
gaia_comparison_table_wide2 <- gaia_comparison_table_wide |>
  mutate(
    N_Total = rowSums(across(starts_with("N_"))),  # Sumar todas las columnas que empiezan con "N_"
    Percent_Total = round((N_Total / sum(N_Total)) * 100, 2)  # Calcular el porcentaje total
  )

# Ajustar nombres de columnas para evitar problemas
colnames(gaia_comparison_table_wide2) <- make.names(colnames(gaia_comparison_table_wide2))

# Crear la tabla con formato GT
gaia_comparison_table_wide2 |>  
  gt() |>
  fmt_markdown(columns = everything()) |>
  cols_label(
    m_alcohol = "Alcohol",
    N_HC.tratada = "N",
    Percent_HC.tratada = "Percent",
    N_HC.no.tratada = "N",
    Percent_HC.no.tratada = "Percent",
    N_Total = "N",
    Percent_Total = "Percent"
  ) |>
  tab_spanner(
    label = "HC tratada",
    columns = c(N_HC.tratada, Percent_HC.tratada)
  ) |>
  tab_spanner(
    label = "HC no tratada",
    columns = c(N_HC.no.tratada, Percent_HC.no.tratada)
  ) |>
  tab_spanner(
    label = "Totales generales",
    columns = c(N_Total, Percent_Total)
  ) |>
  fmt_number(
    drop_trailing_zeros = TRUE,
    columns = everything()
  )




# SMOKING

gaia_comparison_table <- gaia_embarazos_hiper_comp |>
  group_by(sip, fecha_inicio) |>
  mutate(
    HC_tratada = any(substr(atc_cod, 1, 3) %in% c("C02", "C03", "C07", "C08", "C09") & periodo_exposicion %in% 1:3),  # Identificar si hay tratamiento
    HC_category = case_when(
      HC_tratada ~ "HC tratada",
      TRUE ~ "HC no tratada"
    )
  ) |>
  ungroup() |>  # Desagrupamos para evitar errores en el siguiente agrupamiento
  group_by(m_smoking, HC_category) |>
  summarise(
    N = n_distinct(paste(embarazo_id)),  # Contar embarazos únicos
    .groups = "drop"
  ) |>
  # Calcular el porcentaje dentro de cada categoría de tratadas/no tratadas
  group_by(HC_category) |>
  mutate(
    Percent = round((N / sum(N)) * 100, 2)
  ) |>
  ungroup()

# Transformar la tabla a formato ancho para mejor visualización
gaia_comparison_table_wide <- gaia_comparison_table |>
  pivot_wider(
    names_from = HC_category,
    values_from = c(N, Percent),
    names_sep = "_"
  )

# Agregar los totales generales a la tabla
gaia_comparison_table_wide3 <- gaia_comparison_table_wide |>
  mutate(
    N_Total = rowSums(across(starts_with("N_"))),  # Sumar todas las columnas que empiezan con "N_"
    Percent_Total = round((N_Total / sum(N_Total)) * 100, 2)  # Calcular el porcentaje total
  )

# Ajustar nombres de columnas para evitar problemas
colnames(gaia_comparison_table_wide3) <- make.names(colnames(gaia_comparison_table_wide3))

# Crear la tabla con formato GT
gaia_comparison_table_wide3 |>  
  gt() |>
  fmt_markdown(columns = everything()) |>
  cols_label(
    m_smoking = "SMOKING",
    N_HC.tratada = "N",
    Percent_HC.tratada = "Percent",
    N_HC.no.tratada = "N",
    Percent_HC.no.tratada = "Percent",
    N_Total = "N",
    Percent_Total = "Percent"
  ) |>
  tab_spanner(
    label = "HC tratada",
    columns = c(N_HC.tratada, Percent_HC.tratada)
  ) |>
  tab_spanner(
    label = "HC no tratada",
    columns = c(N_HC.no.tratada, Percent_HC.no.tratada)
  ) |>
  tab_spanner(
    label = "Totales generales",
    columns = c(N_Total, Percent_Total)
  ) |>
  fmt_number(
    drop_trailing_zeros = TRUE,
    columns = everything()
  )



# m_obesity

gaia_comparison_table <- gaia_embarazos_hiper_comp |>
  group_by(sip, fecha_inicio) |>
  mutate(
    HC_tratada = any(substr(atc_cod, 1, 3) %in% c("C02", "C03", "C07", "C08", "C09") & periodo_exposicion %in% 1:3),  # Identificar si hay tratamiento
    HC_category = case_when(
      HC_tratada ~ "HC tratada",
      TRUE ~ "HC no tratada"
    )
  ) |>
  ungroup() |>  # Desagrupamos para evitar errores en el siguiente agrupamiento
  group_by(m_obesity, HC_category) |>
  summarise(
    N = n_distinct(paste(embarazo_id)),  # Contar embarazos únicos
    .groups = "drop"
  ) |>
  # Calcular el porcentaje dentro de cada categoría de tratadas/no tratadas
  group_by(HC_category) |>
  mutate(
    Percent = round((N / sum(N)) * 100, 2)
  ) |>
  ungroup()

# Transformar la tabla a formato ancho para mejor visualización
gaia_comparison_table_wide <- gaia_comparison_table |>
  pivot_wider(
    names_from = HC_category,
    values_from = c(N, Percent),
    names_sep = "_"
  )

# Agregar los totales generales a la tabla
gaia_comparison_table_wide4 <- gaia_comparison_table_wide |>
  mutate(
    N_Total = rowSums(across(starts_with("N_"))),  # Sumar todas las columnas que empiezan con "N_"
    Percent_Total = round((N_Total / sum(N_Total)) * 100, 2)  # Calcular el porcentaje total
  )

# Ajustar nombres de columnas para evitar problemas
colnames(gaia_comparison_table_wide4) <- make.names(colnames(gaia_comparison_table_wide4))

# Crear la tabla con formato GT
gaia_comparison_table_wide4 |>  
  gt() |>
  fmt_markdown(columns = everything()) |>
  cols_label(
    m_obesity = "OBESITY",
    N_HC.tratada = "N",
    Percent_HC.tratada = "Percent",
    N_HC.no.tratada = "N",
    Percent_HC.no.tratada = "Percent",
    N_Total = "N",
    Percent_Total = "Percent"
  ) |>
  tab_spanner(
    label = "HC tratada",
    columns = c(N_HC.tratada, Percent_HC.tratada)
  ) |>
  tab_spanner(
    label = "HC no tratada",
    columns = c(N_HC.no.tratada, Percent_HC.no.tratada)
  ) |>
  tab_spanner(
    label = "Totales generales",
    columns = c(N_Total, Percent_Total)
  ) |>
  fmt_number(
    drop_trailing_zeros = TRUE,
    columns = everything()
  )

```
# USO ANTIHIPERTENSIVOS 

```{r}
pregnancies_cohort <- readRDS("E:/EMBARAZO/PREGVAL/1-DATOS/3-PROCESADOS/pregnancy_algorithm/pregnancies_cohort_table_6m_lookback.RDS") |> 
  # obtain pregnancies from 01-07-2009
  tidylog::filter(fecha_inicio >= ymd("2009-07-01")) |>
  select(sip, fecha_inicio, fecha_fin,year,
                                          duration, pregnancy_id, tipo_fin,m_hypertension,exclusion_risk,age,m_alcohol,m_obesity,m_diabetes,m_smoking
  ) |>
  distinct()



#ver faltantes de atc_cod pero prin_atc_cod tb
# Define periods


# create "embarazos"-------------------------------------------------------
embarazos <- pregnancies_cohort |> rename(embarazo_id=pregnancy_id) 

# total number of pregnancies
n_embarazos <- embarazos |> 
  tidylog::distinct(embarazo_id) |> nrow()

# number of pregnancies reaching second trimester
n_embarazos_2t <- embarazos |> 
  tidylog::filter(duration > 97) |> 
  distinct(embarazo_id) |> nrow()

# number of pregnancies reaching third trimester
n_embarazos_3t <- embarazos |> 
  tidylog::filter(duration > 195) |> 
  distinct(embarazo_id) |> nrow()

# create trimesters
embarazos_trimestres <- embarazos |> 
  mutate(
    # 13wks before
    fecha_inicio_13s_antes = fecha_inicio %m-% weeks(13),
    fecha_fin_13s_antes = fecha_inicio %m-% days(1),
    # first trim
    fecha_inicio_1t = fecha_inicio,
    fecha_fin_1t = if_else(
      fecha_fin >= fecha_inicio %m+% days(97),
      fecha_inicio %m+% days(97), fecha_fin),
    # second trim     
    fecha_inicio_2t = if_else(
      fecha_fin >= fecha_inicio %m+% days(98),
      fecha_inicio %m+% days(98), NA_Date_),
    fecha_fin_2t = if_else(
      fecha_fin >= fecha_inicio %m+% days(98),
      pmin(fecha_inicio %m+% days(195), fecha_fin), NA_Date_),
    # third trim
    fecha_inicio_3t = if_else(
      fecha_fin >= fecha_inicio %m+% days(196),
      fecha_inicio %m+% days(196), NA_Date_),
    fecha_fin_3t = if_else(
      fecha_fin >= fecha_inicio %m+% days(196),
      fecha_fin, NA_Date_),
    # 13wks after
    fecha_inicio_13s_despues = fecha_fin %m+% days(1),
    fecha_fin_13s_despues = fecha_fin %m+% weeks(13)
  )




#AQUÍ FILTRAMOS PARA HIPERTENSAS
pregnancies_cohort_hiper = embarazos_trimestres %>% filter(m_hypertension==1) %>% filter(age>12 & age <55)

#no hace falta q añadamos las no traada s proq es para le gráfico del uso
#se pierden 523 embarazos hipertensos sin farmacia DENTRO DEL PERIODO 
gaia_embarazos_hiper <- pregnancies_cohort_hiper |>
  tidylog::inner_join(gaia_embarazos_disp, by = 'embarazo_id') |> #si unimos por sip no cruzan 311
  mutate(prin_act_cod = if_else(is.na(prin_act_cod), "Untreated", prin_act_cod)) |>
  mutate(sip=sip.x) |>
  mutate(fecha_inicio=fecha_inicio.x)
```

## Porcentaje de uso de ATC (antihipertensivos) en los distintos periodos 

Describir el porcentaje de uso por ATC durante el embarazo y para el periodo pre-concepcional.
```{r}
atc_grupos=c("C02", "C03", "C07", "C08", "C09A",'C09B','C09C','C09D','C09X')

#C09A C09B  ACEI 
#C09C C09D : ARBS  #C09X : otros renina_angiotensina  
tabla_resultados <- gaia_embarazos_hiper %>%
  mutate(grupo = case_when(
    substr(atc_cod, 1, 3) %in% c("C02", "C03", "C07", "C08") ~ substr(atc_cod, 1, 3),
    substr(atc_cod, 1, 4) %in% c("C09A", "C09B") ~ "C09AB",  # Agrupar C09A y C09B
    substr(atc_cod, 1, 4) %in% c("C09C", "C09D") ~ "C09CD",  # Agrupar C09C y C09D
    substr(atc_cod, 1, 4) == "C09X" ~ "C09X",  # C09X se mantiene separado
    TRUE ~ NA_character_  # Si no coincide, se asigna NA
  )) %>%
  filter(!is.na(grupo)) %>%
  group_by(grupo, periodo_exposicion) %>%
  summarise(total_sips = n_distinct(embarazo_id), .groups = "drop") %>%
  group_by(periodo_exposicion) %>%
  mutate(porcentaje = total_sips / sum(total_sips) * 100) %>%
  ungroup()


totales <- gaia_embarazos_hiper %>%
  filter(substr(atc_cod, 1, 3) %in% c("C02", "C03", "C07", "C08", "C09")) %>%
  group_by(periodo_exposicion) %>%
  summarise(total_sips = n_distinct(embarazo_id), .groups = "drop") %>%
  mutate(grupo = "TOTAL")

tabla_con_totales <- bind_rows(tabla_resultados, totales)

# Transformar al formato ancho y mejorar nombres de columnas
# Transformar al formato ancho, incluyendo períodos adicionales (2, 3 y 4) y actualizar columnas
tabla_final <- tabla_con_totales %>%
  pivot_wider(
    names_from = periodo_exposicion,
    values_from = c(total_sips, porcentaje),
    values_fill = list(total_sips = 0, porcentaje = 0)
  ) %>%
  # Crear formato N(%) para cada columna
  mutate(across(starts_with("total_sips_"),
                ~paste0(.x, " (", format(round(get(sub("total_sips_", "porcentaje_", cur_column())), 1), nsmall = 1), "%)"))) %>%
  select(-starts_with("porcentaje_")) %>% # Eliminar columnas intermedias de porcentaje
  # Renombrar columnas con nombres más amigables y claros
  rename_with(~sub("total_sips_", "embarazadas_periodo_", .), starts_with("total_sips"))

library(gt)

tabla_final %>%
  gt() %>%
  fmt_markdown(columns = everything()) %>%
  cols_label(
    grupo = "Grupo",
    embarazadas_periodo_0 = "Periodo 0 (N(%))",
    embarazadas_periodo_1 = "Periodo 1 (N(%))",
    embarazadas_periodo_2 = "Periodo 2 (N(%))",
    embarazadas_periodo_3 = "Periodo 3 (N(%))",
    embarazadas_periodo_4 = "Periodo 4 (N(%))"
  ) %>%
  tab_options(
    table.font.size = px(12),
    table.border.top.color = "#9473d8",
    heading.align = "center"
  ) %>%
  tab_style(
    style = cell_fill(color = "#cce7df"),
    locations = cells_body()
  )

#total = número de embarazadas únicas dentro de ese periodo, con antihipertensivos 
#aquí el porcentaje si que es por periodos solo para los antihipertensivos
#número de embarazadas únicas que toman ese antihipertensivo (% respecto al total de antihipertensivos dispensados en ese periodo)
```

En la tabla de arriba los porcentajes para cada grupo son sobre todas las dispensaciones para ese periodo (por ejemplo para C02 periodo 1 : 1902/n() dispensaciones de AH en ese periodo), en el siguiente gráfico el % es sobre los embarazos de ese periodo ( 1902/3211*100)
```{r,fig.width=13}
totales <- gaia_embarazos_hiper %>%
  filter(substr(atc_cod, 1, 3) %in% c("C02", "C03", "C07", "C08", "C09")) %>%
  group_by(periodo_exposicion) %>%
  summarise(total_embarazos = n_distinct(embarazo_id), .groups = "drop") %>%
  mutate(grupo = "TOTAL")

tabla_resultados <- gaia_embarazos_hiper %>%
  mutate(grupo = case_when(
    substr(atc_cod, 1, 3) %in% c("C02", "C03", "C07", "C08") ~ substr(atc_cod, 1, 3),
    substr(atc_cod, 1, 4) %in% c("C09A", "C09B") ~ "C09AB",  # Agrupar C09A y C09B
    substr(atc_cod, 1, 4) %in% c("C09C", "C09D") ~ "C09CD",  # Agrupar C09C y C09D
    substr(atc_cod, 1, 4) == "C09X" ~ "C09X",  # C09X se mantiene separado
    TRUE ~ NA_character_  # Si no coincide, se asigna NA
  )) %>%
  filter(!is.na(grupo)) %>%
  group_by(grupo, periodo_exposicion) %>%
  summarise(total_sips = n_distinct(embarazo_id), .groups = "drop") %>%
  group_by(periodo_exposicion) %>%
  left_join(totales, by='periodo_exposicion')%>%
  mutate(porcentaje = total_sips / total_embarazos * 100) %>%
  ungroup()%>% mutate(grupo=grupo.x)

tabla_resultados <- tabla_resultados %>%
  mutate(Grupo = case_when(
    grupo == "C02" ~ "Antihipertensivos",
    grupo == "C03" ~ "Diuréticos",
    grupo == "C07" ~ "Betabloqueantes",
    grupo == "C08" ~ "Bloqueadores de canales de calcio",
    grupo == "C09AB" ~ "IECA",
    grupo == "C09CD" ~ "ARA II",
    grupo == "C09X" ~ "Otros antihipertensivos",
    TRUE ~ grupo  # Mantiene los valores originales si no coinciden
  ))
# Graficar los porcentajes con ggplot2
ggplot(tabla_resultados, aes(x = factor(periodo_exposicion), y = porcentaje, color = Grupo, group = Grupo)) +
  geom_line(size=1.1) +  # Línea para cada grupo
  geom_point() +  # Puntos en cada periodo
  labs(title = "",
       x = "Periodo de exposición",
       y = "Embarazos(%)") +
  theme_minimal() +
  theme(axis.title.x = element_text(size = 18),   # Tamaño del título del eje x
        axis.title.y = element_text(size = 18),
        axis.text.x = element_text(size = 12),    # Tamaño de las etiquetas del eje x
        legend.title = element_text(size = 16),   # Tamaño del título de la leyenda
        legend.text = element_text(size = 15)) +  # Tamaño de los textos de la leyenda
  scale_x_discrete(labels = c("0" = "pre", "1" = "T1", "2" = "T2", "3" = "T3", "4" = "post"))
```


## TOP antihipertensivos MÁS USADOS POR PERIODO en embarazos con HC

```{r}
#Calculate total n per trimestre  para las embarazadas con hipertension
n_trim <- pregnancies_cohort_hiper |>
  summarize(grupo_trim0=sum(!is.na(fecha_inicio_13s_antes)),
            grupo_trim1=sum(!is.na(fecha_inicio_1t)),
            grupo_trim2=sum(!is.na(fecha_inicio_2t)),
            grupo_trim3=sum(!is.na(fecha_inicio_3t)),
            grupo_trim4=sum(!is.na(fecha_inicio_13s_despues)))

n_trim <- data.frame(n_trim=c(t(n_trim)), periodo_exposicion=0:4)

cohort_disp <- gaia_embarazos_hiper %>% filter(periodo_exposicion %in% 1:3) |>
  group_by(atc_cod, prin_act_cod) |>  # Agrupar por los criterios necesarios (comprobar porq no agruapr por pres_farma_cod tb)
  summarize(
    value = n_distinct(embarazo_id),  # Contar identificadores únicos (cuantas mujeres para cada grupo de atc_cod en cada periodo de exposición)
    .groups = "drop"
  ) |>
  mutate(rate = round(value / 10127 * 100, 2)) |>  # Calcular el porcentaje por periodo (n_distinc(embarazos atc)/n(embarazos en ese trimestre))
  ungroup() |> 
  arrange( desc(rate))  # Ordenar primero por periodo, luego por % descendente
#número de grupos, no de embarazadas



#nos quedamos solo con los antihipertensivos
atc_grupos=c("C02", "C03", "C07", "C08", 'C09')
cohort_disp_atc =cohort_disp%>% filter(substr(atc_cod,1,3) %in% atc_grupos )

```




### para los periodos 1:3
```{r}
filtered_data <- cohort_disp_atc |>
  arrange(desc(value)) 

filtered_data <- merge(filtered_data, 
                       maestro_atc[, c("atc_cod", "prin_act_cod", "prin_act_desc")], 
                       by = c("atc_cod", "prin_act_cod"), 
                       all.x = TRUE)
filtered_data <- filtered_data[!duplicated(filtered_data[c("atc_cod", "prin_act_cod")], fromLast = TRUE), ]
filtered_data =filtered_data %>% arrange(desc(value))
kable((filtered_data |> arrange(desc(value))), format = "markdown", col.names = c("atc_cod", "prin_act_cod", "Valor",'rate','prin_act_desc' ))

#aquí el valor son embarazos dentro de cada grupo de (periodo, atc_cod y prin_act_cod)
#el porcentaje  = número de embarazos que toman ese ATC en cualquier periodo (1:3)/ embarazos hipertensos (10127) 
#tener en cuenta que un embarazo puede estar en varios grupos, por lo tanto influyendo en varios %
```






## TOP antihipertensivos MÁS USADOS POR PERIODO en embarazos con HC

```{r}
#Calculate total n per trimestre  para las embarazadas con hipertension
n_trim <- pregnancies_cohort_hiper |>
  summarize(grupo_trim0=sum(!is.na(fecha_inicio_13s_antes)),
            grupo_trim1=sum(!is.na(fecha_inicio_1t)),
            grupo_trim2=sum(!is.na(fecha_inicio_2t)),
            grupo_trim3=sum(!is.na(fecha_inicio_3t)),
            grupo_trim4=sum(!is.na(fecha_inicio_13s_despues)))

n_trim <- data.frame(n_trim=c(t(n_trim)), periodo_exposicion=0:4)

cohort_disp <- gaia_embarazos_hiper |>
  group_by(periodo_exposicion, atc_cod, prin_act_cod) |>  # Agrupar por los criterios necesarios (comprobar porq no agruapr por pres_farma_cod tb)
  summarize(
    value = n_distinct(embarazo_id),  # Contar identificadores únicos (cuantas mujeres para cada grupo de atc_cod en cada periodo de exposición)
    .groups = "drop"
  ) |>
  left_join(n_trim, by="periodo_exposicion")|>  # Agrupar solo por periodo_exposicion para la tasa
  mutate(rate = round(value / n_trim * 100, 2)) |>  # Calcular el porcentaje por periodo (n_distinc(embarazos atc)/n(embarazos en ese trimestre))
  ungroup() |> 
  arrange(periodo_exposicion, desc(rate))  # Ordenar primero por periodo, luego por % descendente
#número de grupos, no de embarazadas



#nos quedamos solo con los antihipertensivos
atc_grupos=c("C02", "C03", "C07", "C08", 'C09')
cohort_disp_atc =cohort_disp%>% filter(substr(atc_cod,1,3) %in% atc_grupos )

```






### periodo 0
```{r}
filtered_data <- cohort_disp_atc |>
  filter(periodo_exposicion == 0) |>
  arrange(desc(value)) |>
  select(-periodo_exposicion, -n_trim)

filtered_data <- merge(filtered_data, 
                       maestro_atc[, c("atc_cod", "prin_act_cod", "prin_act_desc")], 
                       by = c("atc_cod", "prin_act_cod"), 
                       all.x = TRUE)
filtered_data <- filtered_data[!duplicated(filtered_data[c("atc_cod", "prin_act_cod")], fromLast = TRUE), ]
filtered_data =filtered_data %>% arrange(desc(value))
kable((filtered_data |> arrange(desc(value))), format = "markdown", col.names = c("atc_cod", "prin_act_cod", "Valor",'rate','prin_act_desc' ))

#aquí el valor son embarazos dentro de cada grupo de (periodo, atc_cod y prin_act_cod)
#el porcentaje  = número de embarazos que toman ese ATC en el primer trimestre / embarazos hipertensos activos en el primer periodo 

```


### periodo 1
```{r}
filtered_data <- cohort_disp_atc |>
  filter(periodo_exposicion == 1) |>
  arrange(desc(value)) |>
  select(-periodo_exposicion, -n_trim)

filtered_data <- merge(filtered_data, 
                       maestro_atc[, c("atc_cod", "prin_act_cod", "prin_act_desc")], 
                       by = c("atc_cod", "prin_act_cod"), 
                       all.x = TRUE)
filtered_data <- filtered_data[!duplicated(filtered_data[c("atc_cod", "prin_act_cod")], fromLast = TRUE), ]
filtered_data =filtered_data %>% arrange(desc(value))
kable((filtered_data |> arrange(desc(value))), format = "markdown", col.names = c("atc_cod", "prin_act_cod", "Valor",'rate','prin_act_desc' ))

#aquí el valor son embarazos dentro de cada grupo de (periodo, atc_cod y prin_act_cod)
#el porcentaje  = número de embarazos que toman ese ATC en el primer trimestre / 

```

### periodo 2
```{r}
filtered_data <- cohort_disp_atc |>
  filter(periodo_exposicion == 2) |>
  arrange(desc(value)) |>
  select(-periodo_exposicion, -n_trim)

filtered_data <- merge(filtered_data, 
                       maestro_atc[, c("atc_cod", "prin_act_cod", "prin_act_desc")], 
                       by = c("atc_cod", "prin_act_cod"), 
                       all.x = TRUE)
filtered_data <- filtered_data[!duplicated(filtered_data[c("atc_cod", "prin_act_cod")], fromLast = TRUE), ]
filtered_data =filtered_data %>% arrange(desc(value))
kable((filtered_data |> arrange(desc(value))), format = "markdown", col.names = c("atc_cod", "prin_act_cod", "Valor",'rate','prin_act_desc' ))

#aquí el valor son embarazos dentro de cada grupo de (periodo, atc_cod y prin_act_cod)
#el porcentaje  = número de embarazos que toman ese ATC en el primer trimestre / 

```


### periodo 3
```{r}
filtered_data <- cohort_disp_atc |>
  filter(periodo_exposicion == 3) |>
  arrange(desc(value)) |>
  select(-periodo_exposicion, -n_trim)

filtered_data <- merge(filtered_data, 
                       maestro_atc[, c("atc_cod", "prin_act_cod", "prin_act_desc")], 
                       by = c("atc_cod", "prin_act_cod"), 
                       all.x = TRUE)
filtered_data <- filtered_data[!duplicated(filtered_data[c("atc_cod", "prin_act_cod")], fromLast = TRUE), ]
filtered_data =filtered_data %>% arrange(desc(value))
kable((filtered_data |> arrange(desc(value))), format = "markdown", col.names = c("atc_cod", "prin_act_cod", "Valor",'rate','prin_act_desc' ))

#aquí el valor son embarazos dentro de cada grupo de (periodo, atc_cod y prin_act_cod)
#el porcentaje  = número de embarazos que toman ese ATC en el primer trimestre / 

```

### periodo 4
```{r}
filtered_data <- cohort_disp_atc |>
  filter(periodo_exposicion == 4) |>
  arrange(desc(value)) |>
  select(-periodo_exposicion, -n_trim)

filtered_data <- merge(filtered_data, 
                       maestro_atc[, c("atc_cod", "prin_act_cod", "prin_act_desc")], 
                       by = c("atc_cod", "prin_act_cod"), 
                       all.x = TRUE)
filtered_data <- filtered_data[!duplicated(filtered_data[c("atc_cod", "prin_act_cod")], fromLast = TRUE), ]
filtered_data =filtered_data %>% arrange(desc(value))
kable((filtered_data |> arrange(desc(value))), format = "markdown", col.names = c("atc_cod", "prin_act_cod", "Valor",'rate','prin_act_desc' ))

#aquí el valor son embarazos dentro de cada grupo de (periodo, atc_cod y prin_act_cod)
#el porcentaje  = número de embarazos que toman ese ATC en el primer trimestre / 

```

